【裁判字號】    98,訴,1149
【裁判日期】    980812
【裁判案由】    清償借款
【裁判全文】
臺灣高雄地方法院民事判決              98年度訴字第1149號
原      告  聯邦商業銀行股份有限公司
                        樓
法定代理人  甲○○
訴訟代理人  乙○○
被      告  丁○○
            戊○○
            丙○○
上列當事人間清償借款事件，本院於民國98年7 月29日言詞辯論
終結，判決如下：
    主  文
被告應連帶給付原告新臺幣陸拾壹萬捌仟柒佰伍拾捌元，及其中
伍拾捌萬貳仟壹佰柒拾壹元自民國九十八年五月二十七日起至清
償日止，按年息百分之九點九九計算之利息，並自民國九十八年
五月二十八日起至清償止按上開利率百分之二十計算之違約金。
訴訟費用新臺幣陸仟柒佰貳拾元由被告連帶負擔。
    事實及理由
一、本件被告丙○○經合法通知，未於言詞辯論期日到場，查無
    民事訴訟法第386 條各款所列情形，爰依原告之聲請由其一
    造辯論而為判決。
二、原告主張：被告丁○○於民國97年3 月24日邀同被告戊○○
    、丙○○為連帶保證人，向原告申請貸款最高約定額度新臺
    幣（下同）650,000 元，約定借款期間自97年4 月10日起至
    98年4 月10日止，按年息9.99％計算，另自98年4 月10日起
    至101 年4 月10日止按本行基準利率加年利率5.66％浮動計
    算。如未按期給付，即喪失期限利益，全部債務視為到期。
    如逾期清償，並自逾期之日起6 個月以內者，按上開利率10
    % ，逾期超過6 個月者，按上開利率20% 計付違約金。詎被
    告丁○○自97年10月13日起即未依約還款，尚欠本金582,17
    1 元及利息36,587元，經原告數度催討未果，依借據契約書
    之約定視為全部到期，應就全部本息及相關費用清償，而戊○○、丙○○為其連帶保證人，就系爭借款應負連帶清償責
    任。被告雖抗辯丁○○已與最大債權新加坡商星展銀行股份
    有限公司（下稱星展銀行）銀行達成前置協商，並經法院核
    定云云，惟本件原告起訴請求之債務係有擔保債務，丁○○
    與最大債權銀行星展銀行就無擔保債務所為前置協商協議與
    本件無涉，丁○○與星展銀行就有擔保債務之協商還款，亦
    不代表原告亦就系爭債務達成協商還款；又依前置協商機制
    協議書，亦載明債務人應依原契約約定還款，丁○○自應個
    別與原告協商，且最大債權銀行星展銀行亦不可能將其與丁○○協商而收取之有擔保債權款項分配予原告，故其所辯不
    足採，爰依消費借貸及連帶保證之法律關係，求為判決如主
    文第1 項所示。
三、被告丁○○、戊○○則以：丁○○確實有向原告借款，對於
    原告請求之金額真正不爭執，但丁○○有申請前置協商，且
    已與債權人達成協議，並經臺灣臺北地方法院以98消債核字
    第4655號裁定予以認可協商成立債務清償方案，其中無擔保
    債務每月還款5 千元，由最大債權星展銀行分配給各銀行；
    而有擔保債務部分有跟星展銀行達成協商每個月要還款1萬9
    千元，而原告既為債權人中之一人，當然認為所還款金額包
    括原告之債務，丁○○無法提出星展銀行應允將有擔保債務
    之還款金額會如同無擔保債務一般分擔予原告，惟協議書上
    並未表示須與原告個別協商，星展銀行也未說明，當然以為
    星展銀行會分配給原告，原告請求無理由等語，資為抗辯。
    並聲明駁回原告之訴，訴訟費用由原告負擔。
四、被告丙○○未於言詞辯論期日到場，亦未提出書狀作何聲明
    或陳述。
五、按稱消費借貸者，謂當事人一方移轉金錢或其他代替物之所
    有權於他方，而約定他方以種類、品質、數量相同之物返還
    之契約；借用人應於約定期限內，返還與借用物種類、品質
    、數量相同之物；遲延之債務，以支付金錢為標的者，債權
    人得請求依法定利率計算之遲延利息。但約定利率較高者，
    仍從其約定利率；當事人得約定債務人於債務不履行時，應
    支付違約金，民法第474 條第1 項、第478 條前段、第233
    條第1 項及第250 條第1 項分別定有明文。次按稱保證者，
    謂當事人約定，一方於他方之債務人不履行債務時，由其代
    負履行責任之契約；保證債務，除契約另有訂定外，包含主
    債務之利息、違約金、損害賠償及其他從屬於主債務之負擔
    ，民法第739 條及第740 條亦有明文。又保證債務之所謂連
    帶，係指保證人與主債務人負同一債務，對於債權人各負全
    部給付之責任者而言，此觀諸民法第272 條第1 項規定連帶
    債務之文義即明（最高法院45年臺上字第1426號判例可資參
    照）。本件原告主張之事實，業據提出貸款申請書、借款契
    約書、貸款交易明細表、貸放歷史明細表、前置協商機制協
    議書（金融機構有擔保債權）各1 份為證，本院依上開借款
    資料所載內容為審核結果，確與原告所述之事實相符。又被
    告丙○○於相當時期受合法通知後，並未於言詞辯論期日到
    場或提出準備書狀就上開情事為爭執，依民事訴訟法第280
    條第3 項、第1 項之規定，已視同自認，另丁○○、戊○○
    對原告主張之事實及請求之金額亦不爭執，故原告主張應可
    認為真實。
六、被告丁○○、戊○○雖以丁○○已就系爭債務申請前置協商
    ，並經法院裁定予以認可協商成立債務清償方案，並已依協
    議書約定按月給付5 千元清償無擔保債務，由最大債權星展
    銀行分配給各銀行；另有擔保債務部分亦與星展銀行達成協
    商，按月還款1 萬9 千元，有提出之存摺明細為證，繼以前
    置協商協議書上並未表示須與原告個別協商系爭有擔保債務
    ，星展銀行也未說明，當然以為星展銀行會將收取之款項分
    配給原告等語置辯。惟查，被告丁○○與債權人固達成前置
    協商之協議，並經臺灣臺北地方法院以98消債核字第4655號
    裁定予以認可協商成立的債務清償方案，有上開裁定及所附
    之無擔保債權之前置協商機制協議書、前置協商無擔保債務
    分配表暨表決結果、有擔保債權之前置協商機制協議書、前
    置協商有擔保債務分配表暨表決結果在卷可稽（見本院卷第
    32頁至37頁）。而其中無擔保債務係與無擔保債權人達成每
    月還款5 千元之協議，由最大債權星展銀行將還款金額分配
    予無擔保債務分配表所示之各債權銀行，有上開無擔保債權
    之前置協商機制協議書及前置協商無擔保債務分配表暨表決
    結果可考。另有擔保債務係與有擔保債權人星展銀行及原告
    約定依原契約約定按期繳納清償其債務（如金融機構有擔保
    債權之附表），至全部債務清償為止；乙方（指星展銀行及
    原告）於甲方（指丁○○）簽署協議書且依本協議書履行後
    ，暫停一切法訴行為；甲方未依本協議書清償者，除本協議
    書第7 條約定外，其餘約定自違約日起失其效力，未到期部
    分債務視為全部到期，並得回復依各債權金融機構之原契約
    條件…繼續對甲方訴追，此有有擔保債權之前置協商機制協
    議書及前置協商有擔保債務分配表暨表決結果在卷可查。故
    依上開有擔保債權協議書約定，丁○○就系爭債務應依原契
    約約定即依其與原告簽訂之貸款申請書、借款契約書之約定
    按期還款，始符協議書之債務清償方案之意旨。而丁○○既
    不否認僅與星展銀行達成每月還款1 萬9 千元之協商，並無
    與原告就系爭債務達成個別協商，且未依原約約定清償系爭
    債務，則依上開有擔保債權協議書約定，丁○○如未依該協
    議書清償者，原告自得依法訴追，故原告提起本訴，自屬有
    理由。丁○○、戊○○辯稱其等以為星展銀行會將所收取之
    有擔保還款金額分配予原告云云，惟其等所辯既與上開協議
    書之約定不符，且其等亦無法提出星展銀行及原告曾同意由
    星展銀行收取之有擔保還款金額，並依比例分配予星展銀行
    及原告，以排除上開協議書約定之適用，故被告空言臆測置
    辯，顯屬無稽，亦無從以此影響原告本件取得執行名義之請
    求，本院仍依法命其為給付。而戊○○、丙○○為系爭借款
    之連帶保證人，應就系爭借款債務與丁○○對原告各負全部
    給付之責。從而，原告本於消費借貸及連帶保證之法律關係
    ，請求被告連帶給付如主文第一項所示之本金、利息、違約
    金，即屬正當，應予准許。
七、本件係原告全部勝訴，其繳納之第一審訴訟費用即裁判費6,
    720 元，應由被告連帶負擔。
八、據上論結，本件原告之訴為有理由，依民事訴訟法第385 條
    第1項前段、第85條第2 項，判決如主文。
中    華    民    國    98    年    8     月    12    日
                  民事第四庭  法  官  楊淑珍
以上正本係照原本作成。
如不服本判決，應於送達後20日內，向本院提出上訴狀並表明上
訴理由，如於本判決宣示後送達前提起上訴者，應於判決送達後
10日內補提上訴理由書（須附繕本）。
中    華    民    國    98    年    8     月    12    日
                              書記官  吳良美


司法院資訊處製作；財團法人民間司法改革基金會備份。
